【裁判字號】    90,台上,6665
【裁判日期】    901101
【裁判案由】    盜匪
【裁判全文】
最高法院刑事判決                                九十年度台上字第六六六五號
    上  訴  人  甲○○
右上訴人因盜匪案件，不服台灣高等法院高雄分院中華民國九十年八月三十日第二審
判決（九十年度上訴字第五五四號，起訴案號：台灣高雄地方法院檢察署八十九年度
偵字第二七二○○號），提起上訴，本院判決如左：
    主  文
上訴駁回。
    理  由
按刑事訴訟法第三百七十七條規定：上訴於第三審法院，非以判決違背法令為理由，
不得為之。是提起第三審上訴，應以原判決違背法令為理由，係屬法定要件。如果上
訴理由狀並未依據卷內訴訟資料，具體指摘原判決不適用何種法則或如何適用不當，
或所指摘原判決違法情事，顯與法律規定得為第三審上訴理由之違法情形，不相適合
時，均應認其上訴為違背法律上之程式，予以駁回。本件原判決撤銷第一審之不當判
決，改判仍論處上訴人甲○○意圖為自己不法所有，以強暴脅迫致使不能抗拒而取他
人之物，累犯罪刑。已詳敘上訴人意圖為自己不法之所有，於民國八十九年十二月二
日上午七時許，至高雄市○鎮區○○路與鎮洋路之菜市場內，向其父母吳高信、吳陳
秋香索討金錢遭拒後，即持其所有之西瓜刀三把揮砍其父母，並脅迫稱：如拿不到錢
，大家一起死等語，嗣以左手持刀自後抵住吳陳秋香之脖子，致使其不能抗拒後，而
以右手強取放置於攤位塑膠籃內之現金新台幣（下同）一千二百元。得手後，吳高信
趁上訴人不注意之際將其制伏，由據報趕至現場之警員予以逮捕等情。係綜核上訴人
之部分自白，被害人吳高信、吳陳秋香之指訴，贓物認領保管收據及扣案之西瓜刀等
卷內資料為其所憑之證據及認定之理由。而以：上訴人行為時之精神狀況，並無異常
，業據高雄市立凱旋醫院鑑定屬實，並經上訴人之父吳高信及證人即警員陳振興證述
無訛。且上訴人向其父母強索金錢未果，以西瓜刀抵住其母頸部，並脅迫稱：如果要
不到錢，就大家一起死等語，客觀上足以壓抑被害人之自由意思，已達於不能抗拒之
程度。是上訴人所辯：伊未持刀向其父母強索金錢，因當天喝酒、服藥，被人毆打，
故買刀尋仇防身，當時神智不清，屬精神耗弱之人云云，為卸責飾詞，無足採信，亦
於理由內逐一指駁。復說明：懲治盜匪條例於三十三年四月八日國民政府制定公布施
行，經立法程序於四十六年六月五日修正，將原第八條「犯本條例之罪者，依特種刑
事案件訴訟條例之規定辦理」及原第十條「本條例施行期間訂為一年，必要時得以命
令延長之」之規定予以刪除，原第九條改為第八條，第十一條改為第九條。考其刪除
第十條有關限時法規定之立法本意，係為遏止盜風，改善治安，因將本條例由限時法
改為經久施行之常態性刑事特別法，並重新調整條次，明令公布施行。形式上雖稱「
修正」，實質上已具重新立法之性質，是懲治盜匪條例仍屬有效之法律綦詳。所為論
斷，俱有卷內證據資料足憑，從形式上觀察，原判決並無違背法令之情形存在。查證
據之取捨及證據之證明力如何，均屬事實審法院得自由裁量、判斷之職權，苟其此項
裁量、判斷，並不悖乎通常一般之人日常生活經驗之定則或論理法則，又於判決內論
其何以作此判斷之心證理由者，即不得任意指摘其為違法，據為提起第三審上訴之
合法理由。上訴意旨置原判決上開明確論斷於不顧，對原審取捨證據及證據證明力判
斷之審判職權行使，任憑己見，再事爭執，或曰：扣案之刀械係尋仇防身之用，非行
強之工具，其父母前後指訴不符，不能採信；或稱：其行為時神智不清，屬精神耗弱
之人；或辯：懲治盜匪條例已屬失效之法律，上訴人之行為僅止於刑法恐嚇取財之犯
行云云。然其所指摘者均為單純事實上之爭辯，要非適法之第三審上訴理由。是上訴
意旨所指摘原判決違法情事，顯與法律規定得為第三審上訴理由之違法情形，不相適
合。揆諸首開說明，其上訴為違背法律上之程式，應予駁回。
據上論結，應依刑事訴訟法第三百九十五條前段，判決如主文。
中      華      民      國     九十     年     十一     月      一      日
                              最高法院刑事第五庭
                                  審判長法官  紀  俊  乾
                                        法官  黃  正  興
                                        法官  劉  介  民
                                        法官  陳  東  誥
                                        法官  張  春  福
      右正本證明與原本無異
                                              書  記  官
中      華      民      國     九十     年     十一     月      五      日
                                                                        Ｅ


司法院資訊處製作；財團法人民間司法改革基金會備份。
